【裁判字號】    89,上,928
【裁判日期】    900731
【裁判案由】    侵權行為損害賠償
【裁判全文】
臺灣高等法院民事判決  八十九年度上字第九二八號
      上  訴  人  龍昉企業有限公司
      法定代理人  葉文仁
      被  上訴人  甲○○
右當事人間侵權行為等損害賠償事件，上訴人對於中華民國八十九年七月十九日臺灣
桃園地方法院八十八年訴字第八六五號民事判決提起上訴，本院判決如左：
      主      文
上訴駁回。
第二審訴訟費用由上訴人負擔。
      事      實
甲、上訴人方面：
一、聲明：
    (一)原判決廢棄。
    (二)被上訴人應連帶給付上訴人新台幣（下同）一百零五萬元及自民國八十七年三
      月二十七日至清償日止，按年息百分之五計算之利息。
    (三)願供擔保請求宣告假執行。
二、陳述：除與原判決記載相同者予以引用外，補稱：
    被上訴人擅自將上訴人所有賓士轎車停放於凱旋門燒烤用品社所經營之ＫＴＶ大
    門前，停置於禁止停車之黃線區，而未向上訴人回報，且未經上訴人同意而複委
    任於不負保管車輛之第三人簡福助（該ＫＴＶ之服務員），回包廂後亦未將此狀
    況明確報告上訴人，以致輕易使人將該車開走，依民法第五百三十七條至第五百
    四十條亦應負損害賠償責任。
三、證據：除援用原審立證方法外，補提出(一)公司執照一枚(二)汽車行車執照一枚(三)公
    司會議紀錄(四)請求詢問證人黃麗絨、簡福助及陳禮華(五)請求函詢中華賓士公司該
    車時價。
乙、被上訴人方面：
一、聲明：
    (一)上訴駁回。
    (二)如受不利判決願供擔保請准宣告免假執行。
二、陳述：除與原判決記載相同者予以引用外，並補稱：
    不同意上訴人追加基於「委任關係」所為請求之訴訟標的，縱有委任關係，委任
    關係主體亦非上訴人，且縱認被上訴人複委任簡福助停車，被上訴人就複委任之
    受任人之選任並無過失，與上訴人失車之損害並無關連。
三、證據：援用原審立證方法。
丙、本院依職權調取臺灣桃園地方法院檢察署八十七年偵續字第一０二號歷審卷宗。
      理      由
一、程序方面：
    (一)上訴人公司法定代理人於上訴後，已改由葉文仁接任，有公司執照及公司會議
      記錄各一件為憑（本院卷第五十六頁、第一四０頁），其聲明承受訴訟，核無
      不合，應予准許。
    (二)上訴人原審起訴僅依侵權行為及無因管理請求損害賠償，上訴本院後追加基於
      委任關係所生損害賠償債權而為請求，雖為被上訴人所不同意，惟其基礎事實
      核屬同一，依民事訴訟法第二百五十五條第二款，應予准許。
二、上訴人起訴主張被上訴人於八十七年三月二十七日晚間，以其妻卓張美珠生日為
    由，邀請上訴人原法定代理人葉主營及妻黃麗絨至桃園市○○○路○段「王哥餐
    廳」聚餐，餐畢復力邀至對面凱旋燒烤用品社所經營之ＫＴＶ唱歌（下稱凱旋社
    ），葉主營以次日仍需上班，藉口將上訴人公司所有車牌Ｇ八－七七五七號賓士
    轎車一輛駛至凱旋社意欲離去，詎甲○○搶走其轎車鑰匙，自行將該車停放於凱
    旋社之大門黃線區，顯未盡處理自己事務同一注意義務，又因一時無法停車，遂
    將該車鑰匙交與凱旋社現場經理簡福助，俾其俟機停置於停車場，復因簡福助任
    意將車鑰匙放置於大廳櫃台電腦小費箱上，亦未盡處理自己事務之同一注意義務
    ，終至該車為他人擅自駕駛離去，無法回復，爰依侵權行為、無因管理、委任關
    係請求被上訴人賠償該車時價二百三十六萬六千元及遲延利息（上訴本院後減縮
    為一百零五萬元）。
三、被上訴人則以葉主營到凱旋社後提起其車停放在路邊不妥當，欲駛至凱旋社停車
    場，伊表示願前往代勞，應屬無償委任，而非無因管理；惟因當時停車場已無空
    位，乃將該車停於凱旋社門口，現場經理簡福助見狀表示，該處乃黃線區非停車
    場，他人倒車時可能有被碰撞之虞，建議將鑰匙交簡福助，由其俟機代為停車，
    伊即將該車鑰匙交付簡福助，先行回包廂，詎十分鐘後，簡福助至包廂告稱有人
    將該車駛離，則該車失竊顯非被上訴人侵權行為所致，致被上訴人將車鑰匙委任
    簡福助俟機停車，既非現存社會普通習慣所不容，且其選任複受任人之選任行為
    並無過失，亦已盡與處理自己事務所需之同一注意義務，亦無損害賠償可言等語
    置辯。
四、上訴人主張被上訴人有前揭侵權行為，無非以其提出汽車買賣合約書及車輛協尋
    證明書各一件為論據，然查被上訴人所以先行取走系爭車輛之鑰匙，係為力勸葉
    主營至ＫＴＶ唱歌盡興，防免葉主營離去所致，並非意欲搶車，業據甲○○及證
    人廖月雲在偵查中陳證一致（見前揭偵續卷第十六頁），證人黃麗絨於偵查中亦
    陳稱：被告（夫妻）二人與我們及月雲、永山一起步行從餐廳進去凱旋門（社）
    ，是簡福助幫我們安排第三０二號包廂．．．，當時車鑰匙在餐廳已被齊古搶走
    等語（見同上偵查卷第十七頁），若被上訴人在餐廳欲搶車，葉主營夫妻豈會不
    阻止而隨同之凱旋門（社）唱歌呢？又在凱旋門（社）包廂係葉主營說其車放在
    路邊不太好，想開到凱旋門（社），甲○○說：大哥你坐下就好，我去幫你將車
    開過來就好，說完就出去開車等語（見同上偵查卷第十七頁背面），葉主營亦自
    承：在凱旋門（社）有聽到甲○○要幫忙開車到店前，我沒有阻止他等語（同上
    偵查卷第三十二頁），是被上訴人替葉主營移動轎車，係得自葉主營同意，已無
    疑義。再者，被上訴人將系爭車輛初停於凱旋門（社）大門口私設黃線區，現場
    經理簡福助建議將車鑰交其俟機停車於停車場，簡福助並將鑰匙放置於櫃台小費
    箱上以香煙罩著，且託同事廖淑萍待車位空出後俟機停車，嗣見第三人將車開走
    ，發現小費箱上之車鑰不見等情，迭據簡福助於原審及本院陳證無異（見原審卷
    第五十三頁、本院卷第一四六頁至第一四九頁），核與證人廖淑萍在偵查中所陳
    證：後來看到甲○○將一輛賓士車停在店門口，將車鑰匙交予簡福助，簡福助放
    在櫃台上存放客人鑰匙的地方，後來我去接待其他客人，不久聽簡說有無將鑰匙
    交給客人，我們說沒有，他說車子不見了，他就趕快去通知車主等情（見同上偵
    續卷第三十、三十一頁），互核屬實，顯見該車係他人行竊所致，與被上訴人停
    車無關。上訴人另指被上訴人將車停放於黃線區，且車門未上鎖，顯有疏失一節
    ，被上訴人雖不否認停車於黃線區，惟否認車未上鎖，經查上訴人主張被上訴人
    曾自認未將車門上鎖，其依據無非係指八十八年十一月十九日被上訴人在原審之
    答辯及證人簡福助在八十九年一月十四日之證言（見本院卷第八十七頁），然經
    核閱該二次筆錄，被上訴人亦未有此自認情事（見原審卷第五十三頁，法官傳問
    證人：平時保管鎖匙有無上鎖？原審卷第四十三頁並非轎車上鎖與否﹖），上訴
    人所指並未上鎖一節，尚非有據。至於停放於黃線區○○○○○道路之黃線區，
    而係凱旋門（社）私自於門口所設之黃線區，此觀之證人簡福助於本院當庭繪制
    略圖、及同上檢察署八十七年偵字第七二０三號偵查卷所附照片，甚為明顯，證
    人簡福助所以勸阻被上訴人勿停放該區，係因可能被他人倒車誤撞及影響生意所
    致，且被上訴人停放於凱旋門（社）門口顯著地方，並無助於他人行竊，況被上
    訴人亦依簡福助之建議將車鑰交付簡福助俾便俟機停妥於停車場，亦難謂被上訴
    人有何過失。上訴人所主張侵權行為事實，尚非可採。
五、上訴人另主張因被上訴人無因管理而受損害一節，經查無因管理以未受委任，並
    無義務，而為他人管理事務為前提要件，觀之民法第一百七十二條規定甚明，本
    件被上訴人係得自葉主營同意而代為移車，已如前述，顯已有契約而非「未受委
    託，並無義務」，自無成立無因管理之餘地，至為明顯。
六、上訴人復主張被上訴人違反無償委任契約應盡注意義務致生損害一節，亦為被上
    訴人所否認，且就委任契約主體各執一詞，經查系爭車輛雖為上訴人所買受且登
    記予公司名下，為兩造所不爭（見原審卷第八頁、本院卷第七十三頁），惟平時
    該車係公司法定代理人葉主營使用，為上訴人自陳明確（見本院卷第一七六頁）
    ，而被上訴人係以其妻生日慶生為由，邀請葉主營、黃麗絨夫妻私人身分聚餐唱
    歌，並非與上訴人公司基於業務往來而有何委任或受任之意思表示，況葉主營當
    時在凱旋門唱歌時表示該車停放路邊不妥，欲開至凱旋門停放僅係藉口實欲離去
    ，為其所自陳（見本院卷第八十八頁第四段），顯見葉主營當時並無以上訴人公
    司法定代理人之身分為委任契約之意思表示，是無償委任契約之主體應係葉主營
    個人與被上訴人，上訴人主張其與被上訴人有無償委任關係，亦無有據。
七、綜上所述，上訴人基於侵權行為、無因管理、委任契約等請求被上訴人賠償一百
    零五萬元及利息，均於法未合，原審為上訴人敗訴判決並駁回其假執行之聲請，
    即無不合，上訴論旨仍執前詞，指摘原判決不當，求予廢棄，為無理由。
八、兩造其餘攻防方法及未經援用證據，經審酌後認為與判決結果不生影響，爰不一
    一論述。
九、據上論結，本件上訴無理由，依民事訴訟法第四百四十九條第一項、第七十八條
    判決如主文。
中      華      民      國    九十      年      七      月    三十一    日
                                民事第十七庭
                                    審判長法  官  鄭  雅  萍
                                          法  官  許  文  章
                                          法  官  吳  謀  焰
右正本係照原本作成。
如不服本判決，應於收受送達後二十日內向本院提出上訴書狀，其未表明上訴理由者
，應於提出上訴後二十日內向本院補提理由書狀（均須按他造當事人之人數附繕本）
上訴時應提出委任律師或具有律師資格之人之委任狀；委任有律師資格者，另應附具
律師及格證書及釋明委任人與受任人有民事訴訟法第四百六十六條之一第一項但書或
第二項（詳附註）所定關係之釋明文書影本。
中      華      民      國    九十      年      八      月      二      日
                                          書記官  黃  瑞  芬
附註：
民事訴訟法第四百六十六條之一（第一項、第二項）
對於第二審判決上訴，上訴人應委任律師為訴訟代理人。但上訴人或其法定代理人具
有律師資格者，不在此限。
上訴人之配偶、三親等內之血親、二親等內之姻親，或上訴人為法人、中央或地方機
關時，其所屬專任人員具有律師資格並經法院認為適當者，亦得為第三審訴訟代理人
。


司法院資訊處製作；財團法人民間司法改革基金會備份。
